【裁判字號】    94,勞上,32
【裁判日期】    950516
【裁判案由】    給付退休金
【裁判全文】
臺灣高等法院民事判決                  94年度勞上字第32號
上  訴  人  乙○○
訴訟代理人  徐南城律師
複  代理人  郭宣辰律師
被  上訴人  新店客運股份有限公司
法定代理人  甲○○
訴訟代理人  齊彥良律師
上列當事人間給付退休金事件，上訴人對於中華民國94年5月19
日臺灣臺北地方法院93年度勞訴字第156號第一審判決提起上訴
，本院於95年5月2日言詞辯論終結，判決如下：
    主  文
上訴駁回。
第二審訴訟費用由上訴人負擔。
    事實及理由
一、上訴人起訴主張：伊原為被上訴人之客運班車司機，自民國
    （下同）74年1月起任職，雖曾於84年12月28日上午6時30分
    許，駕駛FE-409號營業用大客車，沿臺北縣新店市○○路○
    段，由同縣三峽鎮往新店市方向行駛，途經安康路2段295號
    右側23公尺處時，因訴外人謝雅惠駕駛之QSO-371號機車由
    後方而來，行駛於伊所駕駛之營業大客車之右後側，行至該
    處突有電線桿阻擋去路，訴外人謝雅惠之機車撞上電線桿左
    偏斜倒地亡故，經臺灣臺北地方法院檢察署（下稱臺北地檢
    署）檢察官以85年偵字第711號依業務過失致死將伊提起公
    訴，惟經法院判決伊無罪確定在案。被上訴人則於同年月30
    日以伊之上開事故為由將伊解僱。嗣伊刑事部分獲判無罪確
    定後，伊即於89年3月2日向被上訴人起訴請求復職及給付84
    年12月30日起至89年3月之薪資，案經法院判決認定伊對於
    致訴外人謝雅惠死亡之交通事故並無故意或過失，無違反被
    上訴人之過失懲戒準則第8條之情事，故被上訴人以上開過
    失懲戒準則第8條之規定於84年12月30日將伊解僱，依勞動
    基準法（下稱勞基法）第12條第1項之規定，解僱不合法，
    而認兩造間勞動契約仍繼續有效存在，並以伊被解僱時之薪
    資每月新臺幣（下同）65,000元為計算標準，判命被上訴人
    給付自85年1月1日起至89年3月31日止共計51個月之工資總
    計3,315,000元；嗣伊復就89年4月1日起至91年4月30日止之
    薪資另對被上訴人訴請給付，亦經法院判決命被上訴人應給
    付伊1,337,743元及自91年7月24日起至清償日止按年息5%計
    付之利息，並認定伊月平均薪資為56,538元。被上訴人嗣後
    雖同意伊於91年7月24日復職從事駕駛員工作，惟故意為非
    常態之排班，致伊只能領到每月2萬多元之薪資，顯違反勞
    基法第25條之規定。為此不公平現象，伊於92年1月29日向
    臺北縣政府申請調解，惟調解不成立。伊當時既任職在被上
    訴人公司，百般委曲求全，而依被上訴人之作法造成91年及
    92年之年終獎金僅為1元，更能證明被上訴人故意以違反誠
    信之方法及罔顧勞工權益，損害伊權利，故意將伊薪資及車
    班之方式作特殊處理，致伊不得不於符合退休條件時提出退
    休之申請，然退休前之薪資僅有21,545元，僅為本俸、里程
    獎金、載客獎金3項，其他各項獎金及津貼皆無，致伊於93
    年3月1日退休時，僅領到退休金743,303元，惟伊復職前原
    薪資每月皆有5、6萬元，被上訴人故意使伊未能達到符合領
    取除前3項獎金外之其他項獎金之條件，係以不正當行為阻
    止條件成就，依民法第101條第1項規定，視為條件已成就，
    故應視為伊有領取其他項獎金之權利，則其退休時之平均工
    資應為56,538元，依此計算之退休金應為1,950,561元，被
    上訴人僅給付743,303元，差額為1,207,258元，被上訴人對
    此部分即有給付之義務。又伊所領之老年給付1,098,000 元
    ，係按平均月投保薪資24,400元之45個月計算，然伊實際之
    薪資為56,538元，則平均月投保薪資應為42,000元，因此少
    領792,000元，依勞工保險條例（下稱勞保條例）第72條第1
    、2項規定，被上訴人應賠償此項損害，並自勞保局給付之
    翌日起計算遲延利息等語，爰依勞基法第25條、民法第148
    條、第101條第1項、第184條第2項及勞保條例第72條第1、2
    項等規定，求為命被上訴人應給付伊1,999,258元，及其中
    1,207,258元部分自93年3月26日起至清償日止，按年息5%計
    付利息，其餘792,000元部分自93年4月13日起至清償日止，
    按年息5%計付利息之判決。原審為上訴人全部敗訴之判決，
    上訴人不服提起上訴，並於本院聲明：(一)原判決廢棄。(二)被
    上訴人應給付上訴人1,999,258元，及其中1,207,258 元部
    分自93年3月26日起至清償日止，按年息5%計付利息，其餘
    792,000元部分自93年4月13日起至清償日止，按年息5% 計
    付利息。(三)願供擔保請准宣告假執行。
二、被上訴人則以：依上訴人於91年7月24日復職當日與伊簽立
    之勞動契約第2條後段及第6條之約定，上訴人勞務工作之調
    派，本屬伊之經營管理權範疇，而上訴人每日上午5時30分
    到班，下午1時30分下班，共計工作時間為8小時，亦皆符合
    勞基法第30條第1項之規定，且伊依上訴人工作時數按月準
    時給付上訴人薪資，對於上訴人之勞保投保薪資亦稟實申報
    ，並無少報，自無任何不法或故意以背於善良風俗之方法，
    加損害於上訴人之侵權行為。又工作時間之延長，以雇主認
    有必要，且須勞雇雙方協議始得為之，殊無任何一方強制之
    餘地，此乃契約自由之當然法理，勞方更無片面強令雇主遵
    行之權利，此觀諸勞基法第32條之規定，自是甚明，縱令上
    訴人曾向臺北縣政府為調解之申請，亦無強令伊應為遵行之
    依憑。兩造既未成立延長工時之合致，上訴人就勞務給付8
    小時取得本俸、里程及載客獎金之薪資，自屬相當，伊並無
    故意歧視上訴人或阻止條件成就之不正當行為可言。至年終
    獎金乃具有勉勵、恩惠性質之給與，並非經常性之給與，亦
    屬雇主個人之自主行為，縱有明顯與其他員工之不同給與，
    仍難謂與誠信原則有違。上訴人以復職前第二案之56,538元
    作為計算退休金之基準，並主張應以勞工保險投保薪資最高
    額度42,000元為計算為計算老年給付之基準，均屬無據等語
    ，資為抗辯，並於本院聲明：(一)上訴駁回。(二)如受不利之判
    決，願供擔保請准宣告免為假執行。
三、查上訴人原為被上訴人之客運班車司機，自74年1月起任職
    ，雖曾於84年12月28日上午6時30分許，駕駛FE-409號營業
    用大客車，沿臺北縣新店市○○路○段，由同縣三峽鎮往新
    店市方向行駛，途經安康路2段295號右側23公尺處時，因訴
    外人謝雅惠駕駛之QSO-371號機車由後方而來，行駛於上訴
    人所駕駛之營業大客車之右後側，行至該處突有電線桿阻擋
    去路，訴外人謝雅惠之機車撞上電線桿左偏斜倒地亡故，經
    臺北地檢署檢察官以85年偵字第711號依業務過失致死將上
    訴人提起公訴，惟經法院判決上訴人無罪確定在案。被上訴
    人則於同年月30日以上訴人之上開事故為由將上訴人解僱。
    嗣上訴人刑事部分獲判無罪確定後，上訴人即於89年3月2日
    向被上訴人起訴請求復職及給付84年12月30日起至89年3 月
    之薪資，案經法院判決認定上訴人對於致訴外人謝雅惠死亡
    之交通事故並無故意或過失，無違反被上訴人之過失懲戒準
    則第8條之情事，故被上訴人以上開過失懲戒準則第8條之規
    定於84年12月30日將上訴人解僱，依勞基法第12條第1項之
    規定，解僱不合法，而認兩造間勞動契約仍繼續有效存在，
    並以上訴人被解僱時之薪資每月65,000元為計算標準，判命
    被上訴人給付自85年1月1日起至89年3月31日止共計51個月
    之工資總計3,315,000元；嗣上訴人復就89年4月1日起至91
    年4月30日止之薪資另對被上訴人訴請給付，亦經法院判令
    被上訴人應給付上訴人1,337,743元，及自91年7月24日起至
    清償日止按年息5%計付之利息，並認定上訴人月平均薪資為
    56,538元。又上訴人於91年7月24日復職，當日並與被上訴
    人另行簽立勞動契約，並經被上訴人指派從事駕駛員工作，
    行駛錦到新店捷運站班車，每日上午5時30分到班，下午1
    時30分下班。上訴人所領之薪資91年7月為5,579元、同年8
    月為24,598元、同年9月為23,233元、同年10月為24,306 元
    、同年11月為24,293元、同年12月為4,911元。上訴人所領
    取之薪資細目為本俸、里程獎金、載客獎金3項，上訴人復
    職前原有薪資細目除以上3項外還有逾時津貼、營收激勵獎
    金、敬業獎金、行車安全獎金、黑煙防制協勤獎金、紀錄器
    使用正常獎金、愛車獎金、出租車津貼、學生專車津貼、假
    日未休加給。被上訴人於91年7月25日申報上訴人加保勞工
    保險時之投保薪資為42,000元，嗣於91年11月1日將上訴人
    之投保薪資改申報為25,200元。上訴人工作至93年3月1日退
    休，領到退休金743,303元，被上訴人所計算之每月平均工
    資為21,545元，退休金基數為34.5月。另上訴人共領取勞保
    老年給付1,098,000元，係按平均月投保薪資24,400元之45
    個月（最高基數）計算等事實，有台北地檢署檢察官85年偵
    字第711號起訴書、原法院85年度交訴字第30號刑事判決、
    本院86年度交上訴字第75號及88年度交上更(一)字第29號刑事
    判決、最高法院88年度台上字第5673號刑事判決、原法院89
    年度勞訴字第98號及91年度勞訴字第149號民事判決、本院
    90年度勞上字第14號及92年度勞上字第30號民事判決、最高
    法院91年度台上字第493號民事裁定、被上訴人93年3月18
    日新客（93）字第121號函、勞工保險被保險人投保資料表
    、薪資表等件附卷可稽（見原法院新店簡易庭93年店勞調字
    第2號卷第21至40頁、第44至85頁、第87至93頁），且為兩
    造所不爭執，自堪信為真實。
四、上訴人主張伊於91年7月24日復職，並經被上訴人指派從事
    駕駛工作，行駛錦到新店捷運站班車，每日上午5時30分
    到班，下午1時30分下班，因無加班或延長工時駕駛，致伊
    每月所領薪資僅有2萬餘元不等，被上訴人故意給予與其他
    駕駛同事不同之工作條件，歧視伊致伊權益受損，對伊構成
    侵權行為，被上訴人不當變更兩造原有之勞動條件，違反勞
    基法第25條保護他人之法律，被上訴人除對伊外，其他駕駛
    同事，均經同意延長工時，延長工時為被上訴人與伊及其他
    駕駛同事共同同意，已形成慣例，被上訴人故意以不正當方
    法阻止伊領取上述3項獎金（本俸、里程獎金、載客獎金）
    以外獎金之條件之成就，依法應視為領取條件已成就，伊平
    均工資應包括前揭視為領取條件成就之獎金，伊自得向被上
    訴人請求短付之退休金及勞工保險之老年給付等情；被上訴
    人則以前揭情詞置辯。經查：
  (一)按勞動契約謂約定勞雇關係之契約。勞基法第2條第6款定有
    明文。又除經中央主管機關指定之行業之雇主，並經工會或
    勞資會議同意者外，勞工每日正常工作時間不得超過8小時
    ，每2週工作總時數不得超過84小時為原則。此觀勞基法第
    30條第1、2、3、4項規定自明。又按雇主延長勞工工作時間
    者，其延長工作時間之工資依左列標準加給之：一延長工作
    時間在2小時以內者，按平日每小時工資額加給3分之1以上
    。二再延長工作時間在2小時以內者，按平日每小時工資額
    加給3分之2以上。三依第32條第3項規定，延長工作時間者
    ，按平日每小時工資額加倍發給之。雇主有使勞工在正常工
    作時間以外工作之必要者，雇主經工會同意，如事業單位無
    工會者，經勞資會議同意後，得將工作時間延長之。因天災
    、事變或突發事件，雇主有使勞工在正常工作時間以外工作
    之必要者，得將工作時間延長之。但應於延長開始後24小時
    內通知工會；無工會組織者，應報當地主管機關備查。延長
    之工作時間，雇主應於事後補給勞工以適當之休息。勞基法
    第24條、第32條第1、3款亦分別有明定。足見雇主如欲延長
    工時者，因須依上開規定加發工資，必致增加人事成本，故
    法律規定僅雇主基於業務需要及成本考量後，認有延長工時
    之必要者，始有要求勞工延長工時之權限，且須經工會或勞
    資會議之同意，並應依規定加發工資，至勞工則無要求雇主
    延長工時之權利。查，上訴人於91年7月24日復職，當日並
    與被上訴人另行簽訂勞動契約乙紙，並經被上訴人指派從事
    駕駛員工作，行駛錦到新店捷運站班車，每日上午5時30
    分到班，下午1時30分下班等情，此有勞動契約一紙在卷可
    參（原審卷(一)第18頁），並為兩造所不爭執。依該勞動契約
    第6條約定：「乙方（指上訴人）同意依甲方（指被上訴人
    ）所定之薪資核算辦法於翌月5日1次領取每月薪俸。……」
    ，及第2條後段約定：「……乙方同意從事該項工作，並接
    受甲方之管理監督。」（原審卷(一)第18頁），而對於勞工工
    作之調派，係屬雇主之經營管理權範疇，受雇者亦有服從雇
    用人管理監督之義務。次查上訴人之工作時間為每日上午5
    時30分到班，下午1時30分下班，共計工作時間為8小時等情
    ，業據論述如上，核與勞基法第30條第1至4項之規定尚無不
    合。況延長工時依規定既須雇主有使勞工在正常工作時間以
    外工作之必要，或因天災、事變或突發事件，雇主有使勞工
    在正常工作時間以外工作之必要者，得經勞雇雙方協議後始
    得為之，自無從由勞工片面要求雇主延長其工時。上訴人主
    張被上訴人應同意其逾時工作云云，即非可取。再者延長工
    時依規定既須雇主有使勞工在正常工作時間以外工作之必要
    ，或因天災、事變或突發事件，雇主有使勞工在正常工作時
    間以外工作之必要者，得經勞雇雙方協議後始得為之等情，
    上訴人經指派從事駕駛員工作，行駛錦到新店捷運站班車
    ，每日上午5時30分到班，下午6時30分下班，每日正常工作
    時間合計8小時，被上訴人不同意上訴人延長工時等，自難
    遽認被上訴人有故意做不公平不合理之排班之可言。何況台
    北縣政府於94年9月27日以北府勞動字第0940655998號函（
    本院第74、75頁）覆本院稱：「．．．91年12月25日總統華
    總一義字第091002487770號令修正公布勞基法第32條，將原
    先條文『有在正常工作時間以外工作之必要者，雇主經工會
    或勞工同意，並報主管機關核備後，得將工作時間延長之』
    ，修改為『雇主有使勞工在正常工作時間以外工作之必要者
    ，雇主經工會同意，如事業單位無工會者，經勞資會議同意
    後，得將工作時間延長之』，基上，自91年12月27日起事業
    單位若非天災、事變或突發事故，且無工會組織而延長勞工
    之工時，則無須報本府備查，於此合先敘明。經查新店客運
    股份有限公司係於77年10月7日成立工會，惟自成立迄今該
    工會並無運作，另本府於94年1月1日起迄今並無收到該公司
    依勞基法第32條第3款及第40條規定報請核備之函件，
    ．．．」，查被上訴人始終否認與上訴人訂立延長工時之契
    約，而被上訴人公司自77年10月7日成立之工會迄未運作，
    被上訴人自無經工會同意而延長上訴人工時之可能，上訴人
    對於兩造間已形成延長工時之慣例等，並未能舉證以實其說
    ，上訴人此部分主張，亦非可採。系爭勞動契約之勞動條件
    內容，每天工作並未超過8小時，月薪亦超過最低薪資15,84
    0元，被上訴人公司又未發生天災、事變或突發事故，兩造
    復未合意，亦未經被上訴人公司之同意，延長上訴人之工作
    時間，前揭勞動條件於法核無不合，尚不構成侵權行為，縱
    上訴人未能享有延長工時之工資與獎金等給付受有損害，因
    被上訴人對上訴人並無任何侵權行為，上訴人本於侵權行為
    法則，請求被上訴人損害賠償，洵屬無據，自不應准許。
  (二)依被上訴人公司制定之工作規則（原審卷(一)第54頁至第93頁
    ），該規則第3條「勞資雙方均應遵守誠信原則，以理性和
    諧的方式共同發展公司業務。」、第4條「照顧員工，改善
    員工福利乃公司之義務，……。」、第22條「本公司基於經
    營之需要得調動員工至不同工作地點工作，但不得違反勞動
    契約及下列原則：一對員工工資不得作不利益、不合理之變
    更。二調動後工作之性質為員工體能技術所能勝任者。三調
    動工作地點過遠，應予必要之協助。公司調動員工未違反前
    項規定，員工不得拒絕。」、第34條「本公司員工工作之起
    時、終時及休息時間如下：一內勤人員、修護人員自上午8
    時30分至12時30分，下午1時30分至5時30分為工作時間，中
    間休息。但本公司得配合最早班車及最晚班車等營運實況，
    為必要之排班。二行車人員之工作時間依營運實況排班輪值
    ，分為全班、雙班、預備班，並得視業務需要更換。」、第
    35條「前條正常工作時間，本公司必要時得予調撥，為顧及
    大眾交通之便利，本公司於調撥員工之工作時間時，員工應
    儘可能予以配合。」、第36條「延長工時：本公司為便利大
    眾交通，得依勞基法第32條規定延長工時，並發給逾時津貼
    。」及上開規則第47條逾時津貼等規定，規定勞動條件，上
    述工作規則雖係規範勞雇雙方權利義務之規定，惟於具體之
    勞動契約仍非不得另為約定，祇要勞動契約之約定未違反法
    律之強制或禁止規定，且未違反勞基法所規定之最低勞動條
    件者，即難指為違法。本件上訴人每日工作8小時，被上訴
    人亦按其工作時數、按月依時給付薪資等情，此有上訴人91
    年7月、93年2月之員工薪資表（原審卷(一)第114頁至第126頁
    ）在卷可考，並為兩造所不爭執，信屬實在。上訴人縱因被
    上訴人不同意上訴人延長工時致其所領取之薪資細目僅有本
    俸、里程獎金、載客獎金3項，而未能領取其復職前原有薪
    資細目之其餘逾時津貼、營收激勵獎金、敬業獎金、行車安
    全獎金、黑煙防制協勤獎金、紀錄器使用正常獎金、愛車獎
    金、出租車津貼、學生專車津貼、假日未休加給等項目給與
    ，惟上訴人所領取之月薪既未低於現行最低薪資之15,840元
    ，上訴人自不得僅以被上訴人未給與其他如載客獎金、營收
    激勵獎金、敬業獎金、行車安全獎金、黑煙防制協勤獎金、
    紀錄器使用正常獎金、愛車獎金、出租車津貼、假日未休加
    給等項目，遽認被上訴人有違反工作規則之上開規定。此外
    ，上訴人亦未舉證證明被上訴人有何不當變更原有勞動條件
    、違反保護他人之法令等情，則上訴人主張被上訴人故意歧
    視伊而不給予平等之工作條件致受損害，進而請求被上訴人
    賠償上開損害，亦非有據，不應准許。
  (三)被上訴人公司規定之薪資表之項目分為本俸、逾時津貼、里
    程獎金、載客獎金、營收激勵獎金、敬業獎金、行車安全獎
    金、黑煙防制協勤獎金、紀錄器使用正常獎金、愛車獎金、
    出租車津貼、假日未休加給等，既為上訴人所明知，並接受
    為勞動契約之一部分，縱上開各項獎金完全依照所安排之各
    項里程數，合計如未達規定之里程數，各項獎金將有減少或
    不給情形，亦不得指為有何違反勞基法有關工資之規定，更
    與民法第148條規定，行使權利，履行義務，應依誠實及信
    用方法，權利之行使，不得違反公共利益或以損害他人為主
    要目的之規定無涉。況上訴人每日工作時間為8小時，而其
    他同事則均有延長工時等情，為其所不否認，則被上訴人按
    其工作時數、按月依時給付薪資，對於其他同仁亦均各按工
    作時數、按月依時給付薪資，自與勞基法第25條之規定，並
    無不合，亦無何阻止條件成就之不正當行為，上訴人主張被
    上訴人未同意伊延長工時，僅給1天8小時之工時與工資，係
    以不正當行為阻止伊領取上開多項給付條件之成就，依民法
    第101條第1項規定，應視為條件已經成就云云，殊非可採。
  (四)次按退休金之給與標準按其工作年資，每滿1年給予兩個基
    數，但超過15年之工作年資，每滿1年給與1個基數，最高總
    數以45個基數為限，未滿半年者以半年計，滿半年者以1年
    計；又前項第1款退休金基數之標準，係指核准退休時1個月
    平均工資，分別為勞基法第55條第1項第1款、第2項所明文
    規定。查上訴人於74年1月13日到被上訴人公司任職，93年2
    月29日奉准退休，服務年資為19年1個月又13天，其退休金
    之基數為34.5個（15×2=30；30＋4＋0.5=34.5），再者上
    訴人92年9月薪資為23,126元、92年10月薪資為23,650元、
    92年11月薪資為22,871元、92年12月薪資為23,240元、93年
    1月薪資為18,497元、93年2月為17,884元，其平均工資每月
    為21,545元（23,126＋23,650＋22,871＋23,240＋18,497
    ＋17,884=129,268；129,268÷6=21,544.66，元以下4捨5入
    ），此有被上訴人公司92年9月至93年2月駕駛員薪資表（原
    審卷(一)第122頁至第126頁）、上訴人93年1月30日申請屆齡
    退休報告、被上訴人公司93年1月30日新客（93）字第041號
    函、93年3月18日新客（93）字第121號函（原審卷(一)第20頁
    至第22頁）附卷足憑。又被上訴人依兩造約定之系爭勞動契
    約，由上訴人每日工資8小時，且不同意上訴人延長工時，
    依被上訴人司制定之上開工作規則，被上訴人所應為之薪資
    給付祇有本俸、里程獎金、載客獎金3項，被上訴人所為上
    開行為及薪資給付，均屬於法有據，理由已見前述，則被上
    訴人應給付上訴人之退休金計743,303元（21,545×34.5=74
    3,303），此經上訴人受領無訛，亦有上訴人於93年3月25日
    所立之收據、支票（原審卷(一)第23、24頁）在卷足憑，被上
    訴人應給付上訴人退休金之義務已因全部清償而消滅。上訴
    人雖主張其平均工資應包括前揭3項外之其他獎金，其每月
    平均工資應為56,538元，被上訴人應付伊退休金為1,950,56
    1元（56,538×34.5=1,950,561），計短付1,207,258元（1,
    950,561–743,303=1,207,258），洵屬無據，不應准許。
  (五)末按被保險人參加保險之年資合計滿15年，年滿55歲退職者
    ，得請領者年給付；又被保險人依前條第1項規定，請領老
    年給付．．．，每滿1年．．．發給1個月老年給付．．．其
    保險年資合計超過15年者，其超過部分每滿1年發給2個月老
    年給付，但最高以45個月為限，滿半年者1年計，分別為勞
    工保險條例第58條第1項第2款、第59條所明文規定。查依勞
    工保險被保險人投保資料表所示，上訴人自54年2月18日即
    投保勞工保險，迄其退保日93年2月29日止，投保年資為39
    年又12日（原法院93年店勞調字第2號卷第87頁），依上開
    規定，應以最高45個月計算，再者上訴人退休前6個月平均
    工資為21,545元，已見前述，依勞工保險投保薪資分級表（
    外放證物）所示，應屬第8級，月投保薪資為21,900元，而
    依前揭投保資料表所示，被上訴人為上訴人以月投保薪資
    25,200元投保勞工保險，並無短報即為法之所許。勞工保險
    局以24,400元計算上訴人月投保薪資，亦無短付或不利於上
    訴人，於法亦核無不合，則上訴人得請領之老年給付為1,09
    8,000元（24,400×45=1,098,000），業經上訴人領取無訛
    ，上訴人主張其月投保薪資應為42,000元，因被上訴人短報
    致受有792,000元（42,000×45=1,890,000；1,890,000–1,
    098,000=792,000）之損害，應由被上訴人賠償云云，尤屬
    無據，亦不應准許。
五、綜上所述，上訴人依勞基法第25條、民法第148條、第101條
    第1項、勞保條例第72條第1、2項之規定暨本於侵權行為法
    則，請求被上訴人給付退休金差額1,207,258元、勞工保險
    投保薪資以多報少之損失792,000元；其中1,207,258元自93
    年3月26日起算；其餘792,000元自93年4月13日起算，均至
    清償日按年息5%計算之利息，為無理由，自不應准許。原審
    為上訴人敗訴之判決，並駁回其假執行之聲請，核無不合，
    上訴意旨指摘原判決不當，求予廢棄改判，為無理由，應予
    駁回。
六、本件事證已臻明確，兩造其餘攻擊防禦方法及其他未經援用
    之證據，經斟酌尚無礙於本院前述之認定，無一一論究之必
    要。
七、據上論結，本件上訴為無理由，判決如主文。
中    華    民    國    95    年    5     月    16    日
                  勞工法庭審判長法  官  黃騰耀
                                法  官  李媛媛
                                法  官  許文章
正本係照原本作成。
如不服本判決，應於收受送達後20日內向本院提出上訴書狀，其
未表明上訴理由者，應於提出上訴後20日內向本院補提理由書狀
（均須按他造當事人之人數附繕本）上訴時應提出委任律師或具
有律師資格之人之委任狀；委任有律師資格者，另應附具律師資
格證書及釋明委任人與受任人有民事訴訟法第466條之一第一項
但書或第二項（詳附註）所定關係之釋明文書影本。
中    華    民    國    95    年    5     月    19    日
                                書記官  陳明俐
附註：
民事訴訟法第四百六十六條之一（第一項、第二項）：
對於第二審判決上訴，上訴人應委任律師為訴訟代理人。但上訴
人或其他法定代理人具有律師資格者，不在此限。
上訴人之配偶、三親等內之血親、二親等內之姻親，或上訴人為
法人、中央或地方機關時，其所屬專任人員具有律師資格並經法
院認為適當者，亦得為第三審訴訟代理人。


司法院資訊處製作；財團法人民間司法改革基金會備份。
